臺灣高雄地方法院交通事件裁定　　　　　 99交聲字第3133號
原處分機關　高雄市政府交通局
異　議　人
即受處分人　張震葳
上列異議人即受處分人因違反道路交通管理處罰條例案件，對於
高雄市政府交通局民國99年10月21日所為之處分（原處分案號：
高市交裁字第32-P00000000號）聲明異議，本院裁定如下：
    主  文
異議駁回。
    理  由
一、原處分意旨略以：異議人即受處分人張震葳於民國99年9 月
    12日上午11時3 分許，駕駛車牌號碼XC-2081 號自小客車，
    沿花蓮市○○路由西向東方向行駛，於行經設有燈光管制號
    誌之府前路、中美路及民權五街三岔路口時，未依該路口號
    誌燈號指示，即逕行闖越紅燈號誌通過該路口進入中美路，
    適遇執行巡邏勤務之花蓮縣政府警察局花蓮分局員警在場目
    擊違規情形，加以攔停，經告以違規事實並由異議人出示行
    照、駕照等證件核對無訛後，予以掣單舉發，並由原處分機
    關依道路交通管理處罰條例第53條第1 項、第63條第1 項規
    定，裁處罰鍰新臺幣（下同）2,700 元及記違規點數3 點處
    分。
二、異議意旨略以：異議人固於上揭時間駕駛車牌號碼XC-2081
    號自小客車行經府前路、中美路及民權五街三岔路口，並由
    府前路穿越該路口進入中美路，然伊於穿越路口時，雖未注
    意該路口燈號號誌而不確定是否確有闖越紅燈直行之違規行
    為，惟當日舉發員警並未於該路口當場攔停，待異議人駛離
    該路口約400 公尺處始予以攔停舉發，此舉實有違應當場立
    即舉發之常規，況該名員警僅憑自身所目擊內容為據，未提
    出任何蒐證照片或路口監視器攝影畫面佐證，即逕行舉發，
    故原處分實難令人甘服，爰聲明異議請求撤銷原處分。
三、按汽車駕駛人，行經有燈光號誌管制之交岔路口闖紅燈者，
    處1,800 元以上5,400 元以下罰鍰，並記違規點數3 點，道
    路交通管理處罰條例第53條第1 項、第63條第1 項第3 款分
    別定有明文，經查：
(一)、異議人於99年9 月12日上午11時3 分許，駕駛車牌號碼XC-2
    081 號自小客車，沿花蓮市○○路由西向東方向行駛，於行
    經設有燈光管制號誌之府前路、中美路及民權五街三岔路口
    時，未為停等即逕行穿越該路口進入中美路，適遇執行巡邏
    勤務之花蓮縣政府警察局花蓮分局員警在場目擊，予以攔停
    ，並以異議人闖越該路口號誌紅燈為由，當場予以掣單舉發
    ，嗣經原處分機關依道路交通管理處罰條例第53條第1 項、
    第63條第1 項規定，裁處罰鍰2,700 元及記違規點數3 點處
    分等情，業為異議人所不爭執，並有卷附舉發通知單、裁決
    書可憑，故此部分事實，當可認定。
(二)、按交通警員製單舉發違反道路交通處罰條例所列之違規事實
    ，本質上係公務員依法執行職務之行為，如有枉法構陷或為
    不實記載之行為，則需負擔嚴厲刑事責任，國家並以此擔保
    公務員能忠實執行職務，故其所為當可被推定為真正；反之
    ，若謂公務員一切行政行為均須預留證據以證其實，則國家
    行政勢必窒礙難行，效率不彰，當非適論，此本為其行政之
    特徵。再者，考量交通違規行為又多屬迅速、稍縱即逝及不
    可回復等特性，舉發機關或原處分機關若能提出更多之法定
    證據方法，例如人證、書證、物證等證據資料以供司法審查
    之交通法庭加以判斷該交通違規行為之存否，自屬允當。惟
    若因前揭交通違規行為特性而無法提供更多相關之書證、物
    證時，則舉發員警於司法審查之訴訟程序上立於證人之地位
    而證述其當時親身目擊及見聞之交通違規行為經過，亦屬於
    法定證據方法之人證證述，並不以提出採證照片為唯一之證
    據方法，且立法者亦未明文限制或排除「舉發警員目睹、耳
    聞」之證據能力，或其證述內容對於違規事實之證明力。此
    觀立法者再再以明文立法方式容認執行交通稽查之員警「當
    場舉發」，暨「當場舉發」俱乏相類於「逕行舉發」之採證
    限制（例如，必須以「科學儀器照相採證」等）自明（道路
    交通管理處罰條例第7 條、第7 條之2 規定參照）。是以，
    取締員警就交通違規事實之親身經歷見聞，當亦足可恃為此
    類交通事件違規事實之證據。本件異議人雖辯稱：伊當時固
    疏未注意舉發地點路口號誌燈號為何，而無從確定於遭舉發
    當時是否有闖越紅燈之違規行為存在，然舉發員警僅憑其所
    目擊狀況逕為舉發，而未提出相關蒐證照片或路口監視器攝
    影畫面佐證，並非適法云云，惟異議人於上開時、地違規闖
    紅燈進入中美路一節，業據證人即花蓮縣政府警察局花蓮分
    局員警黃弘琦到庭結證證稱：本件交通違規事件是由我所舉
    發，當天我是坐在巡邏車上執行巡邏勤務，當巡邏車沿中美
    路北向南方向行駛至中美路、民權五街及府前路三岔路口停
    等紅燈時，我見到異議人所駕駛上開車輛沿府前路行駛，於
    行經上開路口時，直接闖越紅燈轉入中美路，因為當時巡邏
    車停等紅燈時的位置可以看到府前路路口直立號誌燈號，所
    以我可以確定當時異議人的確有闖越紅燈之行為，所以予以
    攔停舉發等語綦詳，審之證人黃弘琦於本院到庭具結後所證
    上開情節，陳述極為具體、清楚，亦無矛盾、齟齬或違背經
    驗、論理法則之處，並業經具結以擔保其證詞之真實性及憑
    信性，且證人係執行勤務過程中舉發，其與異議人既不相識
    ，又無前隙，當無甘冒涉犯偽證罪之風險，蓄意構陷異議人
    有交通違規之可能，況事發地點路口係屬三岔路口，該路口
    燈號運作時制為三時相三色行車管制號誌，週期為100 秒，
    運作情形略為：(一)中美路（南、北向）號誌為第一時相，綠
    燈35秒、黃燈5 秒、紅燈60秒（含全紅清道6 秒）。(二)府前
    路號誌為第二時相，綠燈29秒、黃燈5 秒、紅燈66秒（含全
    紅清道6 秒）。(三)民權五街（東西向）號誌為第三時相，綠
    燈15秒、黃燈5 秒、紅燈80秒（含全紅清道6 秒）等情，有
    花蓮縣警察局100 年1 月24日函覆說明暨該路口行車管制號
    誌週期一覽表可參，是由上開路口時相運作情形，證人黃弘
    琦駕駛巡邏車停等之中美路號誌為紅燈時，異議人所行駛之
    府前路確有可能同時為紅燈之情形發生，與證人黃弘琦上開
    證述於中美路停等紅燈時見到異議人闖越府前路紅燈號誌一
    節，大致相符，另參以卷附違規地點路口照片可知，由證人
    黃弘琦停等紅燈時之位置，確實可清晰監看設置於對向路口
    、管制府前路路口車輛之直立式燈號號誌以及該路口車輛行
    駛情形，故亦可排除證人黃弘琦於事發當時有誤判之可能性
    ，此外，復無任何證據可證明員警有何捏造事實違法取締之
    不法情事存在，故本院認為員警本於維護交通秩序安全職責
    所為之取締，當屬合法、正確之舉發。因之，異議人既於本
    院審理時自承當時亦未注意該路口燈號究竟為何，則其空言
    指稱原處分內容有誤，當非可採。
(三)、至異議人雖另以：員警攔停地點相距違規地點達400 公尺之
    遠，員警未當場於違規地點予以攔停，故該舉發有違常規云
    云，經查，依證人黃弘琦證述：當時確實是待異議人行駛至
    中美路距離違規地點路口約400 公尺左右才予以攔停舉發，
    因為該違規地點路口為三岔路口，車輛往來頻繁，若於該處
    攔停舉發恐將發生危害，且中美路路寬較為狹窄，所以我才
    一直跟到較為空曠處才將異議人攔停等語，固可認定員警於
    事發當日並未當場攔停舉發之事實，惟於汽車駕駛人有闖越
    紅燈之違規行為發生，當場不能或不宜攔截製單舉發者，本
    得由員警逕行舉發，此為道路交通管理處罰條例第7 條之2
    第1 項第1 款所明文規定，是證人依當時該路口交通狀況而
    未當場於該處攔停舉發，直至未影響行車安全之地點始予以
    攔停，該攔停舉發行為核與上開規定相符，尚無瑕疵，故異
    議人以上開理由主張舉發行為並非適法云云，當非可採。
(四)、末按道路交通管理處罰條例第53條第1 項、第2 項，乃就不
    遵守紅燈號誌停車之違規車輛，對於交通所生衝擊程度，區
    別其處罰效果。詳言之，闖紅燈直行者，違規車輛因與橫向
    直行車輛有發生垂直交錯之較嚴重危險，故處罰效果較重；
    至闖紅燈右轉者，則因向右匯入異向車流，所生危險較輕微
    ，故處罰效果較輕。本件異議人違規地點路口為由府前路、
    中美路、民權五街構成之交岔路口，其中中美路與民權五街
    係呈垂直交叉狀態，而府前路與民權五街呈現約75度交叉後
    ，府前路隨即於該路口匯入中美路後終止，此有卷附電子地
    圖可參，而異議人於事發當日車輛行駛路線係由府前路穿越
    該路口進入中美路，參以上開路口道路交會情形，異議人闖
    越紅燈欲由府前路進入中美路時，勢必會穿越該路口而與沿
    民權五街車道行駛之車輛發生接近垂直交錯之嚴重危險，該
    行為對交通秩序造成之影響，與闖越紅燈直行行為無異，故
    原處分機關依道路交通管理處罰條例第53條第1 項予以裁處
    ，尚無違誤，併此敘明。
四、從而，原處分機關以異議人有於上揭時地闖越交岔路口紅燈
    號誌直行之行為存在，並依道路交通管理處罰條例第53條第
    1 項、第63條第1 項規定，裁處罰鍰2,700 元及記違規點數
    3 點之處分，經核並無違誤，故本件聲明異議為無理由，應
    予駁回。
五、依道路交通管理處罰條例第87條第2 項，道路交通事件處理
    辦法第18條規定，裁定如主文。
中    華    民    國     100   年    2    月    25    日
                      交通法庭      法  官  鄭子文
以上正本證明與原本無異。
如不服本裁定，應於收受送達後5 日內向本院提出抗告狀。
中    華    民    國     100   年    2    月    25    日
                                    書記官  王立山